【裁判字號】    95,交抗,104
【裁判日期】    950309
【裁判案由】    聲明異議
【裁判全文】
臺灣高等法院臺中分院刑事裁定         95年度交抗字第104號
抗  告  人
即受處分人  甲○○
上列抗告人因聲明異議案件，不服臺灣臺中地方法院中華民國94
年12月27日所為裁定 （94年度交聲字第791號）提起抗告，本院
裁定如下:
    主  文
抗告駁回。
    理  由
一、受處分人甲○○聲明異議及抗告意旨略以：伊於民國九十三
    年七月九日向前車主鄧信賢購買車號五八五二－ＪＶ（原車
    號四三六○－ＨＵ）自小客車，而鄧信賢又係於九十三年六
    月二十五日向屋速配網路資訊社購得。查交通部公路局臺中
    區監理所豐原監理站（以下簡稱豐原監理站）九十四年十一
    月九日豐監稽違字第裁六三─ＧＣ○六六三七七Ｃ號裁決書
    所為之處分，其違規時間為九十三年四月十八日，故其違規
    日期皆在第一手原車主（屋速配網路資訊社）之登記名下，
    足證本件違規事件與伊無關；況且，如違規處分皆不可因所
    有權之移轉而變更，則接手之善意第三人，其權利即未受法
    律保障等語。
二、按二輛以上之汽車共同在道路上蛇行，或以其他危險方式駕
    車，或在道路上競駛、競技者，處汽車駕駛人新臺幣（下同
    ）三萬元以上九萬元以下罰鍰，並當場禁止其駕駛及吊銷其
    駕駛執照；汽車駕駛人有第三項行為者，並吊扣該車輛牌照
    三個月。道路交通管理處罰條例第四十三條第三項、第四項
    定有明文。又按本條例關於車輛所有人之處罰，其為吊扣或
    吊銷車輛牌照者，不因處分後該車輛所有權移轉、質押、租
    賃他人或租賃關係終止而免於執行。同條例第八十五條第四
    項亦有明文。此項規定目的在於防杜原汽車所有人於車輛違
    規後以移轉所有權、質押、租賃他人等方式脫免罰責，如汽
    車所有人於處分作成後，始以移轉所有權等方式希冀規避吊
    扣、吊銷車輛牌照之行政處罰，即應受前揭條文之約制，而
    使該處分效力及於繼受取得汽車所有權之人。此於處分作成
    前原汽車所有人即已先行移轉所有權之情形，為防止原汽車
    所有人於車輛違規後脫免吊扣、吊銷牌照之罰責，自應作相
    同之解釋，始符該條文之立法目的。再者，該條例關於吊銷
    、吊扣車輛牌照之處分效果，依其規範方式，乃附隨於車輛
    本身而為，始得落實管制車輛使用之處罰意旨。
三、本院經查，抗告人甲○○所有之車號五八五二－ＪＶ（原車
    號四三六○－ＨＵ）自小客車，於九十三年四月十八日由駕
    駛人賴柏先駕駛，因「駕駛人駕駛汽車，與他車共同在道路
    上以危險方式駕駛」之違規事實，經公路監理機關依道路交
    通管理處罰條例第四十三條第三項、第四項之規定，裁處汽
    車駕駛人賴柏先罰鍰三萬元、吊扣該車輛牌照三個月、吊銷
    駕駛執照之處分，雖經賴柏先向台灣台中地方法院聲明異議
    ，但旋遭駁回而告確定，有該院九十四年三月一日中院清刑
    交九三交聲四四六字第一六六四二號交通事件執行通知書、
    豐原監理站九十四年三月四日中監豐字第Ｚ○○○○○○○
    ○○號函及駕駛執照吊銷執行單各一份附原審卷可稽。因賴
    柏先未依豐原監理站通知到案辦理扣牌作業，且違規之後上
    揭車輛已輾轉由抗告人買受取得，上開監理站乃依道路交通
    管理處罰條例第四十三條第四項、第八十五條第四項規定，
    裁處吊扣上揭汽車牌照三個月，此亦有豐原監理站九十四年
    十一月二十五日中監豐字Ｚ000000000號聲明異議
    案件移送書、九十四年十一月九日豐監稽違字第裁六三─Ｇ
    Ｃ○六六三七七Ｃ號裁決書各一紙附原審卷足憑。受處分人
    雖辯稱：自己係上揭交通違規後之九十三年七月九日始買受
    該車等語，惟參照前揭道路交通管理處罰條例第八十五條第
    四項規定意旨，抗告人既為該車之買受人（即後手），且對
    該車有事實上之支配處分權能，依其規定意旨，自應負有繳
    交牌照予公路監理機關吊扣三個月之義務。至於受處分人若
    因此權益受損，則應依循民事訴訟程序，對其前手車主請求
    損害賠償以資救濟，非可據此排除前揭行政處分之執行效力
    。原審因認原處分機關援引上揭規定，裁處受處分人吊扣汽
    車牌照三個月，並無不當，遂駁回其異議，經核尚無不合，
    抗告人徒以陳詞指摘原裁定不當，核為無理由，其抗告自應
    予駁回。
四、據上論斷，應依道路交通案件處理辦法第二十六條，刑事訴
    訟法第四百十二條，裁定如主文。
中    華    民    國    95    年    3    月   9       日
            刑事第八庭  審判長法  官  羅  得  村
                              法  官  巫  政  松
                              法  官  陳  宏  卿
上列正本證明與原本無異。
不得再抗告。
                              書記官  顏  子  良
中    華    民    國    95    年    3    月    13     日
                                                      Ａ


司法院資訊處製作；財團法人民間司法改革基金會備份。
